【裁判字號】    91,上訴,3793
【裁判日期】    920630
【裁判案由】    毒品危害防制條例
【裁判全文】
臺灣高等法院刑事判決                          九十一年度上訴字第三七九三號
    上  訴  人
    即  被  告  乙○○
    指定辯護人  本院公設辯護人甲○○
右上訴人因毒品危害防制條例案件，不服臺灣桃園地方法院九十一年度訴字第二三七
號，中華民國九十一年八月二十七日第一審判決（起訴案號：臺灣桃園地方法院檢察
署九十年度偵字第一三三０二號、第一一五九九號），提起上訴，本院判決如左：
    主  文
上訴駁回。
    事  實
一、乙○○明知安非他命係管制之毒品，未經許可，不得販賣，竟意圖販賣第二級毒
    品安非他命以營利，基於概括之犯意，自民國九十年六月至同年七月間，連續販
    賣第二級毒品安非他命予李正文，其販賣之方式為李正文撥打乙○○所有供使用
    之0000000000號行動電話，約定交易金額及地點後，再由乙○○至約
    定地點交易，前後計販賣第二級毒品安非他命與李正文共六次得逞，其中交易金
    額新臺幣（下同）二千元四次、一千元二次，交易地點分別在桃園縣平鎮市○○
    路○○段麥當勞前、楊梅交流道附近等處。其後，於九十年八月七日十五時四十
    五分許，在桃園縣中壢市○○路與志廣路口，李正文因持用變造之身分證遭警攔
    查，並在其車上起出第二級毒品安非他命，經警查問毒品來源，始供出係向乙○
    ○購買。警方要求其撥打乙○○所使用之上開電話，向乙○○佯購二千元之第二
    級毒品安非他命，李正文同意後，即持其所使用之0000000000號行動
    電話與乙○○之上開電話聯絡，並向乙○○表示要買二千元毒品，雙方約在上述
    麥當勞前交易。李正文與乙○○聯絡完畢後，即與警員吳盛台、林明信等人一同
    前往，乙○○果在現場等候，李正文向承辦之員警指認乙○○後，員警即上前準
    備逮捕乙○○，乙○○見狀，立即將手中所握準備交付予李正文、上蓋有一個足
    球印內裝第二級毒品安非他命之信封丟在地上，員警即上前逮捕乙○○，撿起其
    丟掉之上開信封，並在其口袋內起出其上蓋有二個足球印內亦裝有第二級毒品安
    非他命之信封二個，該次交易因而未能得逞（以上三個信封內所裝之安非他命共
    淨重四．七九二三克，取樣０．０一九五克鑑析用罄，僅餘四．七七二八克）。
二、案經桃園縣警察局平鎮分局報告臺灣桃園地方法院檢察署檢察官偵查起訴。
    理  由
一、訊據上訴人即被告乙○○否認有上開犯行，辯稱：沒有販賣第二級毒品安非他命
    予被告李正文，只是曾與李正文合買毒品，一起吸食，查獲當天李正文打電話說
    要二千元毒品，所以與他約好地點，幫他去買毒品。查獲當時扣得之毒品三包中
    ，打算將其中一包蓋有二個足球印之毒品給被告李正文云云。惟查：
  (一)被告如何於右揭時地連續販賣安非他命予李正文之事實，已據證人李正文於警訊
    時供稱：「我安非他命是向一綽號為蓮霧的男子（當場指認係被告）所購買，購
    買前都是以電話0000000000聯絡，每一小包一千至二千元價格不等。
    」（參一三三０二號偵查卷第八頁正、反面）、「我是約：：一個星期向乙○○
    購買一次安非他命，其每次由二千元買四次（較大包），一千元二次（較小包）
    ，其交易地點為第一次在中豐路山頂段麥當勞前，日期為九十年六月底至七月初
    ，其餘五次均在楊梅交流道附近交易，是以電話連繫安非他命數量及價格，由乙
    ○○與我方便較近之地方，現地交貨與錢，一手交錢，一手交貨。」（參同上偵
    卷第九頁反面），嗣於偵查中亦供稱：「第一次向他買是在九十年六月底，約一
    千至二千元的安非他命，我是先打電話與他聯絡，他再另約時間，一手交錢，一
    手交貨，第一次是在山頂段麥當勞處等他拿安非他命來，那時是買一包，不知有
    多重，當時他進去約過了十至十五分才回來，第二次約是第一次後的二個星期，
    聯絡方式與第一次同，當時向他買一千或二千吧。」等語（參同上偵卷第六十八
    頁正、反面）。其後於原審訊問時亦稱：跟被告乙○○買過毒品共六次，四次二
    千元，二次一千元等語（參原審卷第二十七頁），與其於警、偵訊時所為之上述
    陳述內容，大致相符。而被告於原審法院亦坦承：李正文確有向伊拿過毒品，次
    數不記得了，每次都是買一、二千元等語（參原審卷第二十七頁），與證人李正
    文所述每次買一、二千元之情形，亦不謀而合，足證證人李正文所述應非虛構之
    詞。參以本案之查獲，係李正文持用「林育辰」之變造國民身分證為警查獲後，
    因在其所駕駛之車牌號碼Ｖ八─○一○二號自用小客車內，另起出第二級毒品安
    非他命一包（淨重０．０一四五克，已鑑析用罄，見原審卷第一一二頁），承辦
    之警員詢問毒品來源，李正文供稱係撥打0000000000號行動電話向一
    名綽號「蓮霧」之男子所購買，經警要求以其所持用之0000000000號
    行動電話與「蓮霧」佯購第二級毒品安非他命二千元，李正文即與被告聯絡，雙
    方並約在右述查獲地交易。其後，被告果攜帶內裝第二級毒品安非他命之信封三
    包至現場等候，而為警當場查獲；查獲當時被告將手中所握蓋有一個足球印內裝
    第二級毒品安非他命之信封一個丟棄在地，另為警在其口袋內起出上蓋有二個足
    球印內亦裝有第二級毒品安非他命之信封二個等情，除業據證人李正文供明（參
    同上偵卷第六十頁反面、原審卷第一四八頁）在案，復經證人即查獲之員警吳盛
    台、林明信證述查獲經過屬實（見同上偵查卷第二一０頁、原審卷第三九頁、五
    五頁），並與目睹證人徐育銘於警訊時所供大致相符（見同上偵查卷第二七頁）
    。且被告亦供承：自己綽號叫「蓮霧」，李正文是打其0000000000號
    行動電話連絡（參同上偵卷第二二九頁）；查獲當天，李正文說要二千元的毒品
    ，我有丟一包（毒品）在地上等語（原審卷第二七頁、三九頁），是被告係因李
    正文以上開電話要求購買二千元第二級毒品安非他命，因而至現場，並由其身上
    查獲安非他命。由此益徵李正文前開所述，曾以撥打乙○○使用之000000
    0000號行動電話，向被告購買第二級毒品安非他命六次，其中四次二千元、
    二次一千元一節，確屬信而有徵，而可採信。此外，並有上開第二級毒品安非他
    命三包扣案可資佐證。而扣得之毒品經原審依職權送憲兵司令部刑事鑑識中心鑑
    定結果，確含有第二級毒品甲基安非他命之成份，以上三包內所裝之安非他命共
    淨重四．七九二三克，取樣０．０一九五克鑑析用罄，僅餘四．七七二八克。復
    有該中心九十一年六月十一日（九一）綱得字第○七五八九號鑑驗通知書在卷可
    稽（參原審卷第一一二頁）。從而，被告在接獲李正文電話表示要購買二千元第
    二級毒品安非他命，而攜扣案之三包毒品前往查獲地準備交易之際遭查獲之事實
    ，已可認定。
  (二)至於被告或辯稱李正文係向其調貨；或辯稱係與李正文合資購買云云，證人李正
    文亦曾指稱：不是買，是想吸時，就去他家，因為他有貨，向他調貨，警訊時因
    為緊張，才說向被告買云云。惟查，被告所辯，與前揭事證不符，且李正文於獲
    當日，確實係依警要求向被告乙○○佯購二千元第二級毒品安非他命一情，業據
    證人李正文及員警吳盛台、林明信證述在案已如前述，從而被告所辯合買、合用
    云云，無非卸責之詞，不足採信。而證人李正文所供：不是買，是想吸時，就去
    他家，因為他有貨，向他調貨，警訊時因為緊張，才說向被告買云云，亦係事後
    迴護被告之詞，尚難憑信。
  (三)再者，被告雖另辯稱：都是買來一起用，沒有賺錢；且查獲當時是手握上蓋有二
    個足球印之信封一個，準備交給李正文，並非要給他一個足球印之信封袋云云。
    惟查：被告於警訊問時供稱：「警方查獲時，我身上右邊褲子口袋內放有二個二
    枚足球印之信封，內是各放置安非他命二點三公克（查係毛重），另手持信封上
    標示一枚足球印內含有一點二公克（查係毛重）安非他命是欲交由李正文的。」
    （參偵卷第十八頁），參以證人林明信於原審調查時亦結證稱：當時被告乙○○
    「是拿蓋有一個圓戳的信封袋，另外有蓋二個圓戳的那二包，是從口袋起出的。
    」等語（參原審卷第五十五頁），從而，被告當時係準備將裝在蓋有一枚足球印
    之信封內，毛重約一點二公克之第二級毒品安非他命，賣予被告李正文二千元，
    已無疑義。而被告乙○○自承扣案之三個信封袋全部安非他命共以五千元購入，
    三個信封袋所裝之安非他命合計毛重約五點八公克，淨重四點七九二三公克（驗
    餘淨重四點七七二八公克），與被告所供一個球印淨重約一公克（毛重約一點二
    公克）之情節大致相符，亦頗相近。被告購入毒品之價格，如以淨重計，平均每
    公克淨重之安非他命購入價格為一千零四十三元，但被告卻欲以二千元之價格售
    予李正文，足認被告販賣該安非他命確屬有利可圖。且查，販賣第二級毒品安非
    他命係違法行為，非可公然為之，不論是瓶裝或紙包均可任意分裝增減分量，而
    每次買賣之價格、數量，亦隨時依雙方之關係深淺、資力、需求程度及對行情之
    認知等因素，機動調整，販賣之利得，除經坦承犯行，或價格、數量俱臻明確外
    ，委難察得實情，販賣之人從價差或量差中牟利，方式雖異，其意圖營利之非法
    販賣行為則一，且第二級毒品安非他命亦非無價值之物，經政府大力查緝後，其
    價格不菲，實不可能甘冒重典而按同一價格轉售而毫無利得轉售他人，是被告多
    次販賣第二級毒品安非他命予李正文，確有營利之意圖，所辯上開各節，為卸責
    之詞，不足採信。
  (四)綜合上述，被告乙○○自九十年六月至七月間，連續販賣第二級毒品安非他命六
    次既遂及於九十年八月七日販賣第二級毒品安非他命未遂等犯行，事證明確，洵
    堪認定。至證人李正文於偵查中，或供稱好像向被告買五次（前揭偵查卷第六八
    頁）或陳稱：一個月買三、四次安非他命，前後不到十次云云（同前偵查卷第一
    ０四頁），惟均與前述事證不符，尚難為憑。又被告雖供稱其毒品係向「韓磊」
    所購，但查本件被告上開所供用以販賣之安非他命，無從證明被告購入時，即以
    賣出之意而為販入（即不能排除被告買入時係為供自己吸用之可能），自應為有
    利被告之解釋，未便認定被告購入之際即已該當販賣毒品罪，併此敘明。
二、按安非他命係屬毒品危害防制條例第二條第二項第二款所稱之第二級毒品。是核
    被告乙○○自九十年六月至七月間前後六次販賣第二級毒品予李正文部分所為，
    係犯毒品危害防制條例第四條第二項之販賣第二級毒品罪。次按施用毒品者係配
    合警方向被告偽稱欲購買海洛因，實際上其雖無購買毒品之真意，惟被告與施用
    毒品者聯絡後，既已依約攜帶毒品前往交易，其即有販賣毒品之故意，並已著手
    實施販賣毒品之行為，僅因購毒者無購買之真意，且遭埋伏之員警當場逮獲，致
    未完成販賣該毒品之行為，惟仍應構成販賣毒品未遂罪（見最高法院八十五年度
    第四次刑事庭會議決議）。是被告於九十年八月七日販賣第二級毒品予李正文未
    遂部分，所為係犯同條第五項、第二項之販賣第二級毒品未遂罪。被告販賣第二
    級毒品時持有第二級毒品之低度行為，應為販賣之高度行為所吸收，不另論罪。
    被告前後七次販賣第二級毒品之犯行，時間緊接，所犯係構成要件相同之罪名，
    顯係基於概括犯意為之，係連續犯，應依刑法第五十六條規定論以情節較重之販
    賣第二級毒品既遂罪，除本刑為無期徒刑部分外，並依法加重其刑。公訴意旨雖
    未就被告乙○○於九十年八月七日之販賣未遂之犯行提起公訴，惟此部分與起訴
    經判決部分，有連續犯之裁判上一罪關係，為起訴之效力所及，本院自應併予審
    理。
三、原審因以被告罪證明確，適用毒品危害防制條例第四條第二項、刑法第十一條前
    段、第五十六條之規定，並審酌被告犯罪之動機、目的、販賣毒品予他人之次數
    、犯後飾詞圖卸之態度等一切情狀，量處有期徒刑七年六月，並說明扣案之被告
    所有之第二級毒品安非他命三包，合計驗餘淨重四點七七二八公克，併依毒品危
    害防制條例第十八條第一項前段規定，宣告沒收銷燬之。另未扣案之販賣毒品所
    得合計共一萬元，為被告犯罪所得之物，又扣案之信封袋三個與未扣案之000
    0000000行動電話所附之手機，係被告所有供本案犯罪所用之物，均併依
    同條例第十九條第一項宣告沒收之，販賣所得一萬元如全部或一部不能沒收時，
    以其財產抵償之，未扣案之手機如全部或一部不能沒收時，追徵其價額。至於證
    人李正文持有之第二級毒品安非他命，已於送驗時用磬，無從宣告沒收，認事用
    法，經核均無違誤，量刑亦稱妥適。被告上訴否認犯罪，而指摘原判決不當，為
    無理由，應予駁回。
四、公訴意旨另略以：被告乙○○自九十年四月起至六月底間，另曾在桃園縣埔心火
    車站等處，連續販賣第二級毒品安非他命予證人詹皇彬施用，因認被告乙○○此
    部分所為亦係犯毒品危害防制條例第四條第二項之販賣第二級毒品罪嫌云云。惟
    按犯罪事實應依證據認定之，無證據不得推定其犯罪事實。又不能證明被告犯罪
    者，應諭知無罪之判決，刑事訴訟法第一百五十四條、第三百零一條第一項分別
    定有明文。再者，「認定不利於被告之事實，需依積極證據，苟積極證據不足為
    不利於被告之認定時，即應為有利於被告之認定，更不必有何有利之證據。」，
    最高法院三十年上字第八一六號判例可資參照。公訴意旨認被告另涉此部分犯行
    ，無非係以證人詹皇彬於偵查中所為之證詞及被告坦承替證人詹皇彬購買第二級
    毒品安非他命等為其論據。惟訊據被告堅詞否認有販賣第二級毒品予證人詹皇彬
    ，辯稱：是和證人詹皇彬一起去買，並沒有賣給他等語。經查，證人詹皇彬於警
    訊時雖曾證稱：「向乙○○以每次新臺幣一千元整之代價，購得安非他命一小包
    ，詳細購買的次數我忘了。」（參同上偵卷第三十一頁），其後於偵查中則供稱
    ：「半個月買一次，一次買五千元，約八公克左右。」、「打00000000
    00號約時間，第一次是晚上八、九點在埔心火車站買一千元，重量不清楚，隔
    一星期再向他拿第二次，之後約隔半個月買，最多買一萬元吸近二十天左右。」
    （同上偵卷第八至九頁）等語，證人詹皇彬所述向被告乙○○購買第二級毒品之
    數量，前後有所出入，自難憑其互有出入之上開證述情節，遽以認定被告乙○○
    確有此部分犯行。又證人詹皇彬係於八十九年四月十八日十六時五十分許，因持
    有第二級毒品安非他命四包、電子秤一個、塑膠分裝袋二百六十七個等物，在桃
    園縣平鎮市○○路○○段為警查獲，證人詹皇彬被查獲後，固向警方供稱所持有
    之物均係於同年四月十七日被告所寄放，並供稱曾向被告購買第二級毒品安非他
    命，最後一次之八十九年四月十六日晚上十九時許，在桃園埔心火車站前（參九
    十年度偵字第一一五九九號卷第三十頁以下）等語。但證人詹皇彬並未陳述於九
    十年四月至六月間曾向被告乙○○購買第二級毒品安非他命一事，被告既堅詞否
    認此一犯行，此外，復查無其他積極之證據證明被告曾於九十年四月至六月間販
    賣毒品予證人詹皇彬，是公訴意旨所指被告此部分之犯行，尚乏積極證據足資證
    明，按諸「罪證有疑，利於被告」之證據法則，自難徒以證人詹皇彬之上開有瑕
    疵之證詞，遽行認定被告另有此部分犯行，揆諸首揭規定及說明，本應為被告無
    罪之諭知，惟公訴意旨認此部分，與前開論罪科刑部分，有連續犯之裁判上一罪
    之關係，爰不另為無罪之諭知，附此敘明。
五、據上論斷，應依刑事訴訟法第三百六十八條，判決如主文。
本案經檢察官張秋雲到庭執行職務。
中      華      民      國    九十二    年      六      月     三十     日
                              臺灣高等法院刑事第四庭
                                  審判長法  官  蔡  永  昌
                                        法  官  李  英  豪
                                        法  官  徐  昌  錦
右正本證明與原本無異。
如不服本判決，應於收受送達後十日內向本院提出上訴書狀，其未敘述上訴之理由者
並得於提起上訴後十日內向本院補提理由書（均須按他造當事人之人數附繕本）。
                                        書記官  吳  金  來
中      華      民      國    九十二    年      七      月      二      日
附錄：本案論罪科刑法條全文
毒品危害防制條例第四條第二項
製造、運輸、販賣第二級毒品者，處無期徒刑或七年以上有期徒刑，得併科新台幣七
百萬元以下罰金。


司法院資訊處製作；財團法人民間司法改革基金會備份。
